臺灣高等法院臺南分院刑事判決　　　　　九十一年度交上訴字第三一一號　Ａ
　　　上　訴　人
　　　即　被　告　丙　○　○
右上訴人因公共危險案件，不服臺灣臺南地方法院九十年度交訴字第四二三號中華民
國九十一年一月二十四日第一審判決（起訴案號：臺灣臺南地方法院檢察署九十年度
偵字第一一○七八號），提起上訴，本院判決如左：
      主      文
原判決關於駕駛動力交通工具肇事，致人受傷而逃逸部分撤銷。
丙○○無罪。
      理      由
一、公訴意旨略以：被告丙○○於九十年六月十九日下午四時二十分許，駕駛車牌號
    碼ＴＸ－四九四八號自小客車，沿台南市北區大光國小旁未命名之道路，由西往
    東方向行駛，途經上開路段與另一未命名道路之交岔處時，理應注意汽車行駛時
    ，駕駛人應注意車前狀況，隨時採取必要之安全措施及車輛行至無號誌之交岔路
    口，左方車應暫停讓右方車先行。而依當時天候雖有下雨，但並無不能注意之情
    事，竟疏於注意，於通過上開交岔路口時，貿然前行，撞及由乙○○所騎乘沿前
    開不知名之路段由南向北行駛之車號ＯＳＣ－三九一號重型機車，致乙○○人車
    倒地，受有右側第七、八肋骨骨折、左腳踝扭傷、右大腿瘀傷、右前臂擦挫傷等
    傷害。詎丙○○肇事後竟未對乙○○為必要之救護，而逕行棄車逃離現場。後經
    警方依遺留現場之自小客車，始循線查獲，因認丙○○涉有過失傷害（此部分業
    據原審判決公訴不受理，未經上訴，因而確定）及公共危險之罪嫌云云。
二、按犯罪事實應依證據認定之，無證據不得推定其犯罪事實，刑事訴訟法第一百五
    十四條定有明文。次按認定不利於被告之事實，須依積極證據，積極證據不足為
    不利於被告事實之認定時，即應為有利於被告之認定，更不必有何有利之證據（
    最高法院三十年度上字第八一六號判例參照）。且刑事訴訟上證明之資料，無論
    其為直接或間接證據，均須達於通常一般之人均不致有所懷疑，而得確信其為真
    實之程度，始得據為有罪之認定，若其關於被告是否犯罪之證明未能達此程度，
    而有合理性懷疑之存在，致使無從形成有罪之確信，根據「罪證有疑，利於被告
    」之證據法則，即不得遽為不利於被告之認定（最高法院七十六年臺上字第四九
    八六號判例參照）。又刑法第一百八十五條之四肇事逃逸罪，係指駕駛動力交通
    工具肇事，致人死傷而逃逸者，亦即處罰行為人於肇事後，對被害人不施加救護
    ，脫卸責任之逃逸行為，其主觀要件，乃指行為人於逃逸之際，就其駕駛行為肇
    事致人死傷一事，於其主觀上有所認知或預見其發生，猶不計一切執意離去之心
    態，如於肇事現場等候相當時間後，始行離去，或對被害人之死傷確信不發生而
    離去者，均難認有何肇事逃逸之犯罪故意。
三、公訴人認被告丙○○涉有刑法第一百八十五條之四肇事逃逸罪嫌，係以被害人乙○○之指訴，及被害人傷重至二根肋骨骨折，豈有不送醫治療為由，並有道路交
    通事故調查表、照片十二張及診斷證明書為其論據。然訊據上訴人即被告丙○○
    固坦承有駕車行經前開路口，並與被害人所駕駛車輛發生碰撞之事實，惟矢口否
    認有何肇事逃逸之犯行，辯稱：車禍後我有下車看，車子停留在現場，我在現場
    陪乙○○二十分鐘，後來我看到一位婦人前來，我們一起將乙○○扶到路旁，之
    後我坐計程車到刑事組報到，跟刑事組甲○○小隊長講後，向他借二百元，再坐
    計程車回現場處理，我有請計程車司機報案等語。經查：證人即被害人乙○○係
    刑警人員，其於案發之初在警局及檢察官偵查中即已供稱：發生車禍後被告即將
    車留在現場。其雖又稱被告對其不聞不問，棄車逕行離去。惟其在本院審理時則
    陳稱：「（問：被告撞到你後，有下車看你？）有的。‧‧‧被告後來離開現場
    ，是路人叫救護車的，被告車前的擋風玻璃都破掉，車放在現場，人走掉。」、
    「（問：何人報警的？）路人，我不知道她的名字，是一年約四十歲左右的婦人
    。」等語（見本院九十一年三月二十八日筆錄），查被告於肇事後，既曾下車探
    望被害人，且將車子留在現場，已與肇事逃逸之情節不相當。而被告所以離開現
    場又係因為要前往刑事組報到，並據其在原審供述在卷。證人甲○○（警局小隊
    長）於本院審理時亦稱：被告於九十年六月十九日下午有到分局報到，告訴伊撞
    到人，要趕緊回去處理，並向伊借二百元等語（見本院九十一年三月二十八日筆
    錄），核與被告前揭所述情節，尚屬相符；衡諸常情，若被告有肇事逃逸之故意
    ，又何須下車看望被害人，並等到中年婦人前來再行離開，且被告去警局報到時
    ，又何須向警員甲○○陳訴車禍情事，並商借二百元車資趕回處理，是以被告前
    揭所辯，應堪採取。
四、綜上所述，被告雖有肇事後離去現場之情形，惟其所駕車輛仍留原處，於到警局
    刑事組報到後，坐計程車返回現場處理，因此，尚不足以證明被告主觀上有被訴
    肇事逃逸之犯罪故意；是被告之辯解，應可採信。揆諸前揭說明，即不得遽為不
    利被告之認定；此外，復查無其他積極證據足認被告有何肇事逃逸之情事，應認
    被告肇事逃逸之犯行尚屬不能證明。原審未予詳查，遽予論處被告肇事逃逸罪刑
    ，認事用法，容有未洽；被告上訴意旨否認此部分犯罪，指摘原判決不當，為有
    理由，應由本院將原判決肇事逃逸部分撤銷改判，另為諭知被告無罪之判決。
據上論結，應依刑事訴訟法第三百六十九條第一項前段、第三百六十四條、第三百零
一條第一項前段，判決如主文。
本案經檢察官李傳來到庭執行職務。
中    華    民    國      九十一      年      五      月        一      日
                                  臺灣高等法院臺南分院刑事第三庭
                                      審判長法官  黃    崑    宗
                                            法官  莊    俊    華
                                            法官  林    勝    木
右正本證明與原本無異。
如不服本判決，應於判決送達後十日內向本院提出上訴狀，其未敘述理由者並應於提
出上訴狀後十日內向本院補提理由書（應附繕本)。
                                      法院書記官  吳    秋    賢
中    華    民    國      九十一      年      五      月        二      日
